【裁判字號】    89,判,2715
【裁判日期】    890914
【裁判案由】    虛報進口貨物
【裁判全文】
最  高  行  政  法  院  判  決                  八十九年度判字第二七一五號
    原      告  金洋有限公司
    代  表  人  甲○○
    被      告  財政部高雄關稅局
    代  表  人  鍾火成
右當事人間因虛報進口貨物事件，原告不服財政部中華民國八十八年六月二十三日台
財訴第000000000號再訴願決定，提起行政訴訟。本院判決如左：
    主  文
原告之訴駁回。
訴訟費用由原告負擔。
    事  實
緣原告於民國八十五年五月二十九日委由太洋報關有限公司向被告報運自漢堡進口丹
麥產製冰櫃乙批（進口報單第ＢＣ＼八五＼Ｖ○六七＼○○二六號），原申報完稅價
格計新台幣（以下同）五六八、○五四元，經被告以先放後核方式放行。嗣據財政部
關稅總局驗估處查證結果：本案來貨報關時所繳驗之發票金額 CFR DEM 31,628.00與
系案開狀銀行之進口開狀結匯證實書與存檔發票所載金額 CFR DEM 75,248.00不符，
原告顯有虛報進口貨物價值繳驗不實發票，逃漏進口稅款之情事。案經被告依查價結
果，改估系案貨物完稅價格為一、三四七、九七九元，並依據海關緝私條例第三十七
條第一項及同條例第四十四條規定，科處原告所漏進口稅額二倍之罰鍰計七○、一九
四元，及追徵其所漏進口稅款一四五、八四五元（即關稅三五、○九七元，商港建設
費三、八九九元，貨物稅一○六、四六○元，推廣貿易服務費三八九元）。原告不服
，聲明異議，惟因未按規定繳納異議保證金或提供同額擔保，該局遂為異議不予受理
之通知，復循序訴經財政部八十七年二月十一日台財訴000000000號再訴願
決定，將訴願決定及原處分均撤銷，責由被告另為適法之處分。案經被告重核結果，
改按實體審理，認原告異議無理由，予以駁回，原告提起訴願、再訴願，遞遭決定駁
回，遂提起行政訴訟。茲摘敘兩造訴辯意旨如次：
原告起訴意旨略謂︰一、原告並非繳驗及偽造系案發票之行為人，自非應受行政處罰
之對象。(一)進口報單繁雜難填，非專業人員莫辯，故原告過去進口報關事宜，全委由
太洋報關有限公司代辦，向未由原告自行處理，被告有案可稽。(二)本案進口報關，由
原告在報關委託書蓋章，授權太洋報關有限公司代理報關。一切進口報單，全由該公
司作成並送被告報關，原告未曾過目（亦看不懂其內容），此請詳閱該報單即明。(三)
事實上原告交由太洋報關有限公司辦理報關之INVOICE 如卷附正本，迨至八十五年十
一月間，經由台北關稅總局驗估通知原告發現有低報價值之疑，原告始知報關公司玩
弄花樣，但往該報關公司質詢時，竟置之不理。原告向來安分守法，乃將上述發票正
本提供驗估處陳貴堂先生審核驗估，足證原告絕無低報進口貨價之故意。(四)關於本案
報關，太洋報關有限公司向原告收費數為一四一、六七○元，與應納關稅相當，原告
未予詳察，現一一詳閱始發現其中分散記載之費用多不實在，故原告未發覺其低報關
稅，此有財政部高雄關稅局八十六年六月十二日（）高普出字第一三三八號函影本
乙份可證。(五)太洋報關有限公司（負責人：吳蔡淑娥）於八十五年八月五日代理金洋
報關有限公司進口冰櫃乙批（報單號碼：ＢＣ＼八五＼Ｖ六七七＼○○三五）經查，
該批貨物係以Ｃ２方式通關，屬應審免驗貨物，無須支付驗貨車資，聯檢處車資及驗
貨工資，惟太洋報關有限公司竟於交付金洋有限公司之收費明細表（NO.00000000 ）
中列有上述費用項目(六)太洋報關有限公司利用其代理原告金洋有限公司辦理貨物進口
報關手續之機會，及專業之手法，偽（變）造發票，向被告虛報交易價格，藉以逃漏
進口稅款，再將所漏稅款虛（浮）列在該公司之收費明細表，並持向原告收取費用（
含進口稅款），以此移花接木，偷天換日之手法，遂其中飽稅款以入其私囊之目的，
原告一直被蒙在鼓裡，直迄本案發生，原告遭本案移送裁罰，成為太洋報關有限公司
上下其手之代罪羔羊後，始才發覺上情。(七)至於該報關公司附於進口報單之 INVOICE
如何變造，原告不得而知。其中蓋有原告及負責人兩顆印章，經查係該報關公司對原
告會計蔡雅玲小姐騙稱報關書類需用印章，由蔡小姐交該公司蓋用，當時蔡小姐忙於
業務未發現發票影本不實。(八)再者若原告有意低報漏稅，理應當於提供銀行之預估發
票即行變造，始能形成一體。然原告自始即交付真實預估發票予銀行辦理有關事宜，
絕無非分之企圖，足以證明。(九)以上各節全屬實情，敬請一一詳查，必可水落石出，
還原告清白。本案刑事責任誰屬現由被告移送司法機關偵審中，經原告詳述案情原委
後，承辦檢察官必將追查真正繳驗偽造不實發票之行為人，原告並無職員牽涉在內，
信在期內經司法調查還予清白。二、原決定復以原告以進口貿易為業對於報關人之選
任及其業務執行之監督應盡相當之注意義務，以避免違反法令規定。矧原告目前涉繳
驗偽造發票逃漏稅款案另有多起，辯稱係報關人所為且不知情，顯係卸責飾詞，殊不
足採信。亦顯見其對於報關人之選任及業務之執行疏於注意監督，縱非故意亦屬重大
過失，揆諸司法院釋字第二七五號解釋意旨，宜應予以論處云云。惟查：太洋報關有
限公司為依公司法規定，經政府主管機關核准設立登記之法人，而原告之所以選任其
為報關代理人無非信賴政府機關之審查監督功能，其選任行為應無過失，自應受保護
。又報關行之業務乃屬專業，非一般黎民百姓所能預加察注，是原告於不知情下，對
於報關人之蓄意不法行為，實難加以注意，復無從注意。惟原決定不察，率將行政機
關監督人不力之責任一概推卸予原告，並爰引司法院釋字第二七五號解釋，錯解其意
旨，作為原告應受處分之有責條件之認定，自有違誤，尚難昭折服。三、綜上所陳，
原處分及決定均未查明事實，顯有疏失自難令人甘服，爰祈鈞院詳予審酌，俯賜判決
撤銷再訴願決定、訴願決定及原處分，用符法制而保原告之合法權益等語。
被告答辯意旨略謂︰（一）按「報運貨物進口而有繳驗偽造、變造或不實之發票或憑
證者，得視情節輕重，處以所漏進口稅額二倍至五倍之罰鍰。」、「有違反本條例情
事者，除依本條例有關規定處罰外，仍應追徵其所漏或沖退之稅款。」分別為海關緝
私條例第三十七條第一項第四十四條所明定。本案原告報運進口冰櫃，而有繳驗偽造
發票，虛報進口貨物價值，偷漏進口稅之違法行為，被告依照上開法條規定處原告所
漏進口稅額二倍之罰鍰計七○、一九四元，並追徵所漏進口稅款計一四五、八四五元
，於法洵無不合。（二）訴狀理由一辯稱：「原告並非繳驗及偽造系案發票之行為人
，自非應受行政處罰之對象。」所舉九點理由，殊不足採，分別答辯如下：１、理由
(1)、(2)、(3)、(7)辯稱：「進口報單繁雜．．．全委由太洋報關有限公司代辦．．．」
、「本案進口報關．．．一切進口報單，全由該公司作成並送被告機關報關，原告公
司未曾過目．．．」、「事實上本公司交由太洋報關有限公司辦理報關之INVOICE 如
卷附正本，．．．經由台北關稅總局驗估通知本公司發現有低報價值之疑，本公司始
知報關公司玩弄花樣．．．乃將上述發票正本提供驗估處陳貴堂先生審核驗估，足證
本公司絕無低報進口貨價之故意。」及「至於該報關公司附於進口報單之INVOICE 如
何變造，本公司不得而知。其中蓋有本公司及負責人兩顆印章，經查係該報關公司對
本公司會計蔡雅玲小姐騙稱報關書類需用印章，由蔡小姐交該公司蓋用，當時蔡小姐
忙於業務未發現發票影本不實。」等各節，查本案原告報關時所檢附之發票與關稅總
局驗估處函送開狀銀行查復之信用狀及存檔發票影本之金額不符，原申報價格計為CF
R DEM 31,628.00 ，而真正交易價格計為CFR DEM 75,248.00 ，顯有繳驗偽造發票，
逃漏進口稅款之情事。縱原告於關稅總局驗估處查核時予以配合，惟並非屬進行調查
前主動陳報，尚無財政部八十四年五月二十三日台財關第八四○二一一七三八號函規
定之適用。且事後之配合查核，並不能否定其偽造發票、逃漏稅款之事實，自不能因
而卸免罰責。復查依進口通關實務，報關公司受進口商之委任，依進口商提供之發票
、裝箱單等進口必備文件內容制作進口報單，其對於進口貨物名稱、價值．．．等之
記載，應悉以進口商提供之進口文件資料為依據。本案報關時所檢附之報關文件發票
、貨價申報書等均蓋有原告公司及負責人之大、小章兩枚，發票上並載明「茲謹證明
上事項及數目均係確實無訛」「發票內容絕無偽造、變造或其他虛偽不法情事，否則
依法接受處罰。」字樣，從而，發票如有偽造，原告即應負繳驗偽造發票、虛報貨價
，偷漏稅款之罰責。雖原告極力辯稱偽造發票乙事係報關公司所為，聲稱係報關公司
向其會計蔡小姐騙得印章蓋用，而蔡小姐忙於業務未發現發票影本不實。惟查原告目
前涉及案情相同之偽造發票案件即有四十餘件，其所辯稱係報關公司所為且不知情及
無低報進口貨價之故意，殊不足採信。另按原告以進口貿易為業，對於報關人之選任
及其業務執行之監督，應盡相當之注意義務，以避免違反法令規定。是以，依原告所
稱，亦顯見其對於報關人之選任及其委任業務之執行疏於注意監督，縱非故意亦屬有
重大過失，揆諸司法院釋字第二七五號解釋意旨，即應依法處罰。２、理由(4)、(5)、
(6)辯稱：「關於本案報關，太洋報關有限公司向本公司收費總數為一四一、六七○元
，與應納關稅相當，本公司未予詳察．．．」、「太洋報關有限公司．．．經查，該
批貨物係以Ｃ２方式通關，屬應審免驗貨物，無須支付驗貨車資，聯檢處車資及驗貨
工資，惟太洋報關有限公司竟於交付金洋有限公司之收費明細表（NO.00000000 ）中
列有上述費用項目。」及「太洋報關有限公司利用其代理原告金洋有限公司辦理貨物
進口報關手續之機會，及專業之手法，偽（變）造發票，向高雄關稅局虛報交易價格
，藉以逃漏進口稅款，再將所漏稅款虛（浮）列在該公司之收費明細表，並持向原告
金洋公司收取費用（含進口稅款），以此移花接木，偷天換日之手法，遂其中飽稅款
以入其私囊之目的，原告金洋公司一直被蒙在鼓裡，直迄本案發生．．．」等各節，
查按一般會計收支實務，除了總帳之外，尚應列明細分類帳，並詳列各項費用支出，
由公司會計人員逐一審核，始作支出憑證。又依進口通關實務，海關核發之進口貨物
各項稅款繳納證，併列印有各項稅款名稱及金額，納稅義務人持憑向代收稅款銀行繳
納後，其收據聯均應交由納稅義務人收執，作為納稅憑證。本案實際應納進口稅費計
為二五二、○七○元，而原申報進口稅費計為一○六、二二五元，均核與報關行之收
費總數不相當，原告何以未發現實際繳納稅款金額與應納稅款不合，並向海關主動陳
報。至於報關公司之虛列費用項目，若非為渠等共謀不法漏稅，瞞天過海之作帳手法
，亦僅為報關行對渠超收費用之問題，殊不得反將之作為原告無繳驗偽造發票之故意
或過失之佐證。３、理由(8)辯稱：「再者若本公司有意低報漏稅之，理應當於提供銀
行之預估發票即行變造，始能形成一體。然本公司自始即交付真實預估發票予銀行辦
理有關事宜，絕無非份之企圖，足以證明。」乙節，按開狀銀行之存檔發票係由國外
供應商提供，原告辯稱「然本公司自始即交付真實預估發票予銀行辦理有關事宜」，
與國際貿易實務不符，況是否虛報應以報單所申報及所附發票所列價格，是否為實際
交易價格為認定依據，本案繳驗偽造發票為所不爭，即屬虛報，所稱殊不足採。４、
理由(9)辯稱：「以上各節全屬實情．．．本案刑事責任誰屬現由原處分機關移送司法
機關偵審中．．．原告並無職員牽涉在內，信在期內經司法調查還予清白。」乙節，
按刑事罰與行政罰之目的，性質不同，故兩者調查取證之方向並不同，有無刑事責任
，並不等同有無行政罰責任。本案原告繳驗偽造發票，為不爭之事實，其違反海關緝
私條例規定，自應受罰。（三）訴狀理由二辯稱：「原決定復以原告以進口貿易為業
．．．惟查：太洋報關有限公司為依公司法規定，經政府主管機關核准設立登記之法
人，而再訴願人之所以選任其為報關代理人無非信賴政府機關之審查監督功能，其選
任行為應無過失，自應受保護，又報關行之業務乃屬專業，非一般黎民百姓所能預加
察注，是原告於不知情下，對於報關人之蓄意不法行為，實難加以注意，復無從注意
，惟原決定不察，率將行政機關監督報關人不力之責任一概推卸予原告，並爰引大法
官會議二七五號解釋，錯解其意旨，作為再訴願人應受處分之有責條件之認定，自有
違誤，尚難昭折服。」乙節，查原告以進口貿易為業，對於報關人之選任及其委任業
務之報行，自應盡相當之注意義務，其疏於注意監督，自不得諉卸其違章責任，此與
政府機關對於報關人之審查監督無涉，自無信賴政府審查監督應受保護之問題。本案
繳驗偽造不實發票，虛報進口貨物價格，偷漏稅款事證明確，且原告又無法舉證證明
自己無過失，揆諸司法院釋字第二七五號解釋意旨，自應予以論罰。綜上論結，本案
起訴狀所持理由均無可採，原告之訴擬請予以駁回等語。
    理  由
按「報運貨物進口而有左列情事之一者，得視情節輕重，處以所漏進口稅額二倍至五
倍之罰鍰，或沒入或併沒入其貨物：一、．．．三、繳驗偽造、變造或不實之發票或
憑證。」、「有違反本條例情事者，除依本條例有關規定處罰外，仍應追徵其所漏或
沖退之稅款。」分別為海關緝私條例第三十七條第一項第三款、第四十四條前段所明
定。本件原告於八十五年五月二十九日委由太洋報關有限公司向被告報運自漢堡進口
丹麥產製冰櫃乙批，原申報完稅價格五六八、○五四元，經被告以先放後核方式放行
。嗣據財政部關稅總局驗估處查證結果：本案來貨報關時所繳驗之發票金額 CFR DEM
31,628.00與系案開狀銀行之進口開狀結匯證實書與存檔發票所載金額CFR DEM 75,24
8.00不符，此有財政部關稅總局驗估處八十六年四月二十一日總驗緝三(二)字第八六一
○○四二號函附原處分機關卷可稽，是原告顯有虛報進口貨物價值，繳驗不實發票，
逃漏進口稅款之情事。被告因而科處原告所漏進口稅額二倍之罰鍰計七○、一九四元
，及追徵其所漏進口稅款一四五、八四五元，經核與首揭規定並無不合。原告起訴意
旨詳如事實欄所載，其要點略稱本件進口貨物之報關全係太洋報關行代辦，原告未曾
過目，該報關行向原告收費總數為一四一、六七○元，與應納關稅相當。又原告於知
悉報關行玩弄花樣後，已將發票正本提供關稅總局驗估處關員驗估，足證原告並無低
報之故意云云。然查：依進口貨物通關實務，報關公司受進口商之委任，依進口商提
供之發票、裝箱單等進口必備文件內容制作進口報單，其對於進口貨物名稱、價值．
．．等之記載，應悉以進口商提供之進口文件資料為依據。本案報關時所檢附之報關
文件發票、貨價申報書等均蓋有原告公司及負責人之大、小章兩枚，發票上並載明「
茲謹證明上事項及數目均係確實無訛」「發票內容絕無偽造、變造或其他虛偽不法情
事，否則依法接受處罰。」字樣，因此發票如有偽造，原告即應負繳驗偽造發票、虛
報貨價偷漏稅款之罰責。次查本案原告對報關時所檢附之發票係屬偽造之事實不否認
，惟辯稱並非繳驗及偽造系案發票之行為人，且自始並不知情云云。然衡之常情，如
係「報關公司玩弄花樣」，原告何以同意於發票及貨價申報書上簽章，並由受委任之
報關公司向被告提出報關，且前後涉案多件，原告訴狀理由辯稱：「．．．報關公司
玩弄花樣．．．」，與事實不符，核不足採。又原告聲稱於財政部關稅總局驗估處人
員陳貴堂查核時即主動將發票正本提供審核乙節縱屬實情，惟經核並不符合本案進行
調查前之主動陳報，並無財政部八十四年五月二十三日台財關第八四○二一一七三八
號函釋示違章人主動陳報得免罰規定之適用，自不能因而卸免罰責。又按一般會計收
支實務，除了總帳之外，尚應列明細分類帳，並詳列各項費用支出，由公司會計人員
逐一審核，始作為支出憑證。又依進口貨物通關實務，海關核發之進口貨物各項稅款
繳納證，併列印有各項稅款名稱及金額，納稅義務人持憑向代收稅款銀行繳納後，其
收據聯均應交由納稅義務人收執，作為納稅憑證。本案應納稅款計為二五二、○七○
元，而原申報進口稅費計為一○六、二二五元，均核與報關行之收費總數並不相當，
原告何以未發現實際繳納稅款金額與應納稅款不合，並向被告主動陳報。又查公司及
負責之大、小章為公司之印信，其蓋用理當極為審慎，原告訴稱當時公司蔡小姐忙於
業務未發現發票影本不實，被騙於報關書類用印，核與一般常理有違。何況原告以相
同手法涉及繳驗偽造發票逃漏稅款案件計有四十多起，其辯稱係報關人所為且不知情
，顯係卸責之詞，殊不足採。又查信用狀乃外匯銀行應進口商之委託而開發之一種付
款保證文件，而開狀銀行之存檔發票係由國外供應商直接提供，原告辯稱：「．．．
若．．．有意低報．．．理應當於提供銀行之預估發票即行變造，始能形成一體．．
．」乙節，核與國際貿易實務不符，核不足採。又行政罰與刑罰性質不同，構成要件
有別，海關緝私條例之處分對象為進口商貨物之報運人，報運人報運貨物進口，如涉
有違法虛報情事且有過失，即應受罰。又海關緝私條例第三十七條所保護之法益主要
係要求納稅義務人（報運人）誠實申報，以維護正常之貿易行為。本案原告既為報運
貨物進口之納稅義務人，且經查明有繳驗偽造發票及未依規定申報等違法事證，即已
構成海關緝私條例第三十七條第一項第三款之處分要件，自應依該條例論處。又誠實
申報係每一納稅義務人應盡之義務，原告以進口貿易為業，對於報關人之選任及其業
務執行之監督，應盡相當之注意義務，以免違反法令規定。矧原告以相同手法涉及繳
驗偽造發票逃漏稅款案件多起，其辯稱係報關人所為，且不知情，顯係事後卸責飾詞
，殊不足採。又其對於報關人之選任及業務之執行疏於注意監督，顯有過失，揆諸司
法院釋字第二七五號解釋意旨，即應依法論處，此與政府主管機關之審查監督功能無
涉。綜上所述，原告所訴各節核與事實不符，尚不足採。被告重為之處分並無違誤，
訴願決定及再訴願決定，遞予維持於法尚無不合，原告起訴意旨經核無理由，應予駁
回。
據上論結，本件原告之訴為無理由，爰依行政訴訟法施行法第二條、行政訴訟法第九
十八條第三項前段，判決如主文。
中    華    民    國     八十九      年      九      月       十四      日
              最 高 行 政 法 院 第 五 庭
                                審 判 長 法  官      趙  永  康
                                         法  官      吳  錦  龍
                                         法  官      黃  璽  君
                                         法  官      林  清  祥
                                         法  官      姜  仁  脩
右  正  本  證  明  與  原  本  無  異
                                         法院書記官  蘇  金  全
中    華    民    國     八十九      年      九      月       十五      日


司法院資訊處製作；財團法人民間司法改革基金會備份。
